臺灣臺南地方法院民事判決
111年度訴字第131號
原      告  吳素英  

訴訟代理人  鄭懿瀛律師
被      告  吳政德  
上列當事人間請求返還委任費用事件，本院於民國111年5月9日
言詞辯論終結，判決如下：
    主      文
被告應給付原告新臺幣貳佰捌拾萬元，及自民國一百十一年一月
二十八日起至清償日止，按週年利率百分之五計算之利息。
訴訟費用由被告負擔。
本判決於原告以新臺幣玖拾參萬肆仟元為被告供擔保後，得假執
行。
　　事實及理由
壹、程序方面：
一、按訴狀送達後，原告不得將原訴變更或追加他訴，但減縮應
    受判決事項之聲明者，不在此限，民事訴訟法第255條第1項
    第3款定有明文。查原告起訴原聲明請求被告應給付新臺幣
    （下同）280萬元，及自受領時按週年利率百分之5計算之利
    息。嗣於民國111年3月21日言詞辯論期日當庭變更利息改自
    起訴狀繕本送達翌日起算(原請求金額不變，本院卷第26頁)
    。經核係屬減縮應受判決之事項，符合前揭法條規定之情形
    ，應予准許。
二、被告經合法通知，未於言詞辯論期日到場，經核無民事訴訟
    法第386條各款所列情形，爰依原告聲請，由其一造辯論而
    為判決。
貳、實體方面： 
一、原告起訴主張：
  ㈠原告為廈門市之水果進口商，於107年之前即有委託被告代理
    採購臺灣水果運往廈門銷售。107年6月間為委託被告代理採
    購價值300萬元之蓮霧，分別於107年6月27、28日匯款211萬
    576元、88萬9,424元至被告指定之中國信託銀行新營分行帳
    戶內，惟被告收款後即失去聯絡，委託採購之蓮霧亦未出貨
    。因被告友人湯隆欽與原告間有委託進口水果關係，擔心被
    告不履約影響自己與原告之生意往來，而代被告給付原告10
    0萬元。嗣被告於107年12月7日前往原告位在廈門之公司與
    原告協商，並簽立200萬元之欠條，以證明其積欠之金額。
    另於108年9月初，被告向原告表示可代理採購80萬元之蓮霧
    ，原告不疑有他，遂於108年9月10日轉帳80萬元至被告指定
    之上開帳戶，惟被告收到匯款後即失去音訊，迄今仍未為原
    告代理採購蓮霧。為此，爰依民法第549條第1項規定以本件
    起訴狀送達被告時終止兩造間之委任契約，並依民法第179
    條、259條第2款規定提起本件訴訟，請求被告返還280萬元
    【計算式：300萬元(第1次匯款金額)+80萬元(第2次匯款金
    額)-100萬元(被告友人湯隆欽代償金額)＝280萬元】及其法
    定遲延利息等語。
  ㈡並聲明：如主文第1項所示，並陳明願供擔保請准宣告假執行
    。
二、被告未於言詞辯論期日到庭，亦未提出書狀為任何聲明或陳
    述。
三、本院得心證之理由：
  ㈠查原告於107年6月間委託被告代理採購價值300萬元之蓮霧，
    並於107年6月27、28日分別匯款211萬576元、88萬9,424元
    至被告指定之中國信託銀行新營分行帳戶內，惟被告收款後
    即失去聯絡，委託採購之蓮霧亦未出貨。因被告友人湯隆欽
    與原告間有委託進口水果關係，擔心被告不履約影響自己與
    原告之生意往來，代被告給付原告100萬元。嗣被告於107年
    12月7日前往原告位在廈門之公司與原告協商，並簽立200萬
    元之欠條以為證明。另於108年9月初，被告向原告表示可代
    理採購80萬元之蓮霧，原告不疑有他，遂於108年9月10日轉
    帳80萬元至被告指定之上開帳戶，被告仍未代理採購蓮霧等
    情，業據原告提出與被告間LINE訊息內容、匯款回條聯、欠
    條及臺幣交易明細查詢(轉帳)(本院110年度補字第1011號卷
    第27至43頁)為證，且原告以上開事實向臺灣臺南地方檢察
    署(下稱臺南地檢署)提起背信等告訴，該署檢察官偵查時傳
    喚被告到庭，被告於訊問時承認確實於107年6月間有收到本
    件原告匯款300萬元代購蓮霧、欠條係其所簽，以證明其欠
    本件原告200萬元，及108年9月10日收到本件原告匯款80萬
    元代購蓮霧未出貨等事實，此亦經本院調取臺南地檢署110
    年度營偵續字第11號卷，核閱卷附110年10月21日訊問筆錄(
    參該卷第32、33頁)屬實，被告復未到庭或提出任何書狀爭
    執上情，則本院審酌卷附證據及上開臺南地檢署偵訊筆錄及
    相關證據資料後，堪認原告主張之事實為可採。
　㈡按稱委任者，謂當事人約定，一方委託他方處理事務，他方
    允為處理之契約；當事人之任何一方，得隨時終止委任契約
    ；無法律上之原因而受利益，致他人受損害者，應返還其利
    益。雖有法律上之原因，而其後已不存在，亦同。民法第52
    8條、第549條第1項、第179條分別定有明文。查原告委託被
    告代為採購蓮霧而匯款一事，已如前述，依其內容而論，應
    屬原告委託被告處理採購蓮霧而成立委任契約關係，原告依
    民法第549條第1項規定以本件起訴狀繕本送達被告時主張終
    止該委任契約，尚非無據。而兩造間委任契約關係既經原告
    主張終止，被告未依契約約定代原告採購蓮霧，則原告於終
    止委任契約後依不當得利法律關係請求被告返還280萬元，
    於法無違，即應准許。
　㈢次按給付無確定期限者，債務人於債權人得請求給付時，經
    其催告而未為給付，自受催告時起，負遲延責任。其經債權
    人起訴而送達訴狀，或依督促程序送達支付命令，或為其他
    相類之行為者，與催告有同一之效力；遲延之債務，以支付
    金錢為標的者，債權人得請求依法定利率計算之遲延利息；
    應付利息之債務，其利率未經約定，亦無法律可據者，週年
    利率為百分之5，民法第229條第2項、第233條第1項前段、
    第203條分別定有明文。本件原告以起訴狀繕本送達被告時
    為終止契約之表示，並主張被告給付上開金額，是其依上開
    法條規定併予請求被告給付自起訴狀繕本送達翌日即111年1
    月28日(送達證書參本院卷第21頁)起至清償日止，按週年利
    率百分之5計算之利息，亦屬有據，應予准許。
四、綜上所述，兩造間成立採購蓮霧委任契約，被告未依契約約
    定代為採購蓮霧，原告終止契約後依不當得利法律關係請求
    被告返還已受領之280萬，應屬有據。從而，原告依民法第1
    79條規定請求被告給付280萬元，及自111年1月28日起至清
    償日止，按週年利率百分之5計算之利息，為有理由，應予
    准許。
五、原告陳明願供擔保聲請宣告假執行，核無不合，爰酌定相當
    之擔保金額准許之。　　　　
六、訴訟費用負擔之依據：民事訴訟法第78條。
中　　華　　民　　國　　111 　年　　5 　　月　　23　　日
                  民事第三庭  法  官　林勳煜
上列正本證明與原本無異。
如不服本判決，應於判決送達後20日內，向本院提出上訴狀並表
明上訴理由，如於本判決宣示後送達前提起上訴者，應於判決送
達後20日內補提上訴理由書（須附繕本）。
如委任律師提起上訴者，應一併繳納上訴審裁判費。
中　　華　　民　　國　　111 　年　　5 　　月　　23　　日
                              書記官  朱烈稽